【裁判字號】    98,交訴,352
【裁判日期】    990222
【裁判案由】    業務過失致死
【裁判全文】
臺灣臺中地方法院刑事判決             98年度交訴字第352號
公  訴  人  臺灣臺中地方法院檢察署檢察官
被      告  丙○○
上列被告因業務過失致死案件，經檢察官提起公訴（98年度偵字
第23010號），被告於準備程序中就被訴事實為有罪之陳述，本
院於聽取當事人之意見後，合議庭裁定以簡式審判程序審理，判
決如下：
    主  文
丙○○從事業務之人，因業務上之過失致人於死，處有期徒刑參
月，如易科罰金，以新臺幣壹仟元折算壹日。
    犯罪事實
一、丙○○受僱於中連汽車貨運股份有限公司，以駕駛該公司營
    業用大貨車為業，為從事業務之人。其於民國98年8月24日
    上午，駕駛車號HT-312號營業用大貨車，沿臺中市○○街往
    美村路方向行駛，執行運送貨物業務，於同日上午9時15分
    許，行駛至臺中市○○街與光輝街52巷路口前，原應注意汽
    車駕駛人行經無號誌之交岔路口，應減速慢行，又其為左方
    車，應暫停讓右方車先行，以避免交通事故。而依當時情形
    ，天候晴朗，有日間光線，視線良好，並無不能注意之情事
    ，詎丙○○竟疏未注意及此，貿然駛入上開路口，適有鄭美
    芳騎車車號623-BXM號重型機車，沿臺中市○○街52巷往三
    民西路方向行駛至上開路口時，亦疏未注意減速而逕行穿越
    路口，見狀緊急煞車，因失去平衡人車倒地向前滑行並撞擊
    丙○○所駕駛上開貨車之右後車輪，鄭美芳旋為上開貨車右
    後車輪捲入而遭輾壓過其胸、腹部，因而受有多重器官損傷
    及內出血之傷害，雖經送醫救治，仍告不治死亡。丙○○於
    肇事後即報警處理，並於現場等候，於職司犯罪偵查之公務
    員尚未發覺其係上開交通事故肇事者前，即主動向據報前來
    處理之臺中市警察局第三分局交通分隊警員黃豐足自承係肇
    事人，表示願意接受裁判而自首
二、案經臺灣臺中地方法院檢察署檢察官相驗後自動檢舉並偵查
    起訴。
    理  由
一、本件被告丙○○所犯為刑法第276條第2項之業務過失致死罪
    ，非死刑、無期徒刑、最輕本刑為3年以上有期徒刑之罪或
    高等法院管轄第一審之案件，被告於本院準備程序進行中，
    就被訴事實為有罪之陳述，經告以簡式審判程序之旨，並聽
    取檢察官、被告之意見後，本院裁定改依簡式審判程序進行
    審理，是本件之證據調查，依刑事訴訟法第273條之2規定，
    不受同法第159條第1項、第161條之2、之3、第163條之1及
    第164條至第170條規定之限制，合先敘明。
二、上揭犯罪事實，業據被告丙○○於本院準備程序及審理中坦
    承不諱，並有臺中市警察局第三分局道路交通事故現場圖、
    臺中市警察局第三分局道路交通事故調查報告表 (一)、(二
    )各1份、車籍查詢基本資料2份及現場照片16張附卷可稽。
    又被害人鄭美芳確係因本件道路交通事故，遭車輛輾壓致其
    受有多器官損傷及內出血之傷害，經救護車送入中山醫學大
    學附設醫院急救，惟到院時已無自發性呼吸及心跳，給予急
    救仍屬無效因而死亡等情，亦經臺灣臺中地方法院檢察署檢
    察官督同法醫師相驗無訛，且有中山醫學大學附設醫院急救
    證明書、臺灣臺中地方法院檢察署檢驗報告書、相驗屍體證
    明書各1份在卷足憑。復按汽車行經無號誌之交岔路口，應
    減速慢行，作隨時停車之準備；又汽車行至無號誌而無交通
    指揮人員指揮之交岔路口，未設標誌、標線或號誌劃分幹、
    支道者，車道數相同，同為直行車時，左方車應暫停讓右方
    車先行，道路交通安全規則第93條第1項第2款、第102條第1
    項第2款分別訂有明文。被告為汽車駕駛人本應注意上開規
    定，於行經該肇事交岔路口時減速慢行，注意左右來車，作
    隨時停車之準備，又肇事地點並未劃分幹、支道，且同為2
    車道之道路，被告為左方車，應暫停讓被害人之右方車先行
    ，而依當時情形，並無不能注意之情事，詎其竟疏未注意及
    此，冒然通過該路口，以致肇事，被告確有過失甚明。又本
    件車禍致被害人因而死亡有如上述，則被告之過失行為與被
    害人死亡間具有相當因果關係，亦可認定。至被害人亦疏未
    注意行經交岔路口應減速慢行，就本件車禍之發生，同有過
    失，為肇事次因，有前揭臺中市警察局第三分局道路交通事
    故調查報告表 (二）之肇因研判可參，然此僅係民事賠償過
    失相抵之問題，並無礙被告本件過失致死罪責之成立。是本
    件事證明確，被告犯行堪以認定。
三、按刑法上所謂業務，係指個人基於其社會地位繼續反覆所執
    行之事務，包括主要業務及其附隨之準備工作與輔助事務在
    內，最高法院89年台上字第8075號判例要旨可資參照。查被
    告係受僱於中連汽車貨運股份有限公司之營業用大貨車駕駛
    員，係以駕駛營業用大貨車為主要業務之人，其因業務上駕
    駛車輛之過失肇事，致被害人死亡。核其所為，係犯刑法第
    276條第2項業務過失致人於死罪。被告於上開犯行未被有偵
    查犯罪職權之機關或公務員知悉前，即對前往現場處理之員
    警黃豐足承認其為肇事人，有臺中市○○○道路交通事故肇
    事人自首情形紀錄表1份足資為憑，而其於警詢中即坦承有
    過失（見偵卷第13頁）、偵查中亦坦承未看到被告車子過來
    ，嗣於本院準備程序及審理中則均坦承過失犯行不諱，顯見
    其確有悔悟之意，核其情節，合於自首減刑之規定，爰依刑
    法第62條前段規定減輕其刑；至被告雖於偵查中就2車應負
    之過失有所辯解，惟本案被害人就車禍之發生亦有過失，有
    如前述，則尚難以被告於偵查曾有所辯解，即認不符合自首
    之規定，公訴意旨遽以認被告並非自首，尚有未洽。又被告
    雖於95年間因重利案件，經法院判處有期徒刑1年1月，嗣減
    為有期徒刑6月15日確定，並於96年7月8日刑期執行完畢，
    惟本件並非因故意犯罪，自不構成累犯，附此敘明。爰審酌
    被告為營業用大貨車之駕駛，原應謹慎駕駛，竟因一時疏失
    ，導致被害人傷重不治死亡，造成家屬無限痛苦，惟念其犯
    後已坦承犯行，並與被害人家屬甲○○調解成立，有調解筆
    錄1份在卷可佐，暨本件車禍被害人亦有肇事因素等一切情
    狀，量處如主文所示之刑，並諭知易科罰金之折算標準。
據上論斷，應依刑事訴訟法第273條之1第1項、第299條第1項前
段，刑法第276條第2項、第41條第1項前段、第62條前段，刑法
施行法第1條之1第1項、第2項前段，判決如主文。
本案經檢察官乙○○到庭執行職務。
中    華    民    國    99    年    2     月    22    日
                  刑事第九庭  法  官  吳幸芬
以上正本證明與原本無異
如不服本判決，應於收受本判決後10日內向本院提出上訴書狀，
其未敘述上訴理由者，並得於提起上訴後10日內向本院補提理由
書狀（均須按他造當事人之人數附繕本）「切勿逕送上級法院」
                              書記官  黃毅皓
中    華    民    國    99    年    2     月    22    日
附錄本案論罪科刑法條：
中華民國刑法第276條
因過失致人於死者，處2 年以下有期徒刑、拘役或2 千元以下罰
金。
從事業務之人，因業務上之過失犯前項之罪者，處5 年以下有期
徒刑或拘役，得併科3 千元以下罰金。

司法院資訊處製作；財團法人民間司法改革基金會備份。
